臺灣新北地方法院刑事判決　　　　　　109年度交易字第208號
公　訴　人　臺灣新北地方檢察署檢察官
被　　　告　林步中


上列被告因過失傷害案件，經檢察官提起公訴（109 年度偵字第
14914 號），本院判決如下：
    主  文
林步中犯過失傷害罪，處有期徒刑參月，如易科罰金，以新臺幣
壹仟元折算壹日。
    事  實
一、林步中於民國108 年12月10日5 時52分許，騎乘車牌號碼00
    0-000 號普通重型機車，沿新北市永和區環河東路4 段往新
    北環河快速道路永和安康段方向行駛，行經新北市永和區環
    河東路4 段與新北環河快速道路路口處時，本應注意機車變
    換車道時，應讓直行車先行，並注意安全距離；而依當時之
    情形，天候為晴天，有晨或暮光，道路為路面乾燥無缺陷，
    亦無障礙物之柏油市區道路，視距良好，並無不能注意之情
    事，竟疏未注意，未保持安全距離或禮讓直行車先行，即貿
    然向右偏行，適有陳金銀騎乘車牌號碼000-000 號普通重型
    機車，沿同向行駛於林步中右側，見狀閃避不及，雙方遂發
    生擦撞而均人、車倒地，陳金銀因而受有左側近端肱骨粉碎
    性骨折、四肢多處挫擦傷等傷害；林步中亦受有頭部外傷、
    臉及頭皮之磨損或擦傷之傷害（陳金銀涉犯過失傷害部分，
    另經檢察官為不起訴處分確定）。林步中於肇事後，在未經
    有偵查權限之機關或公務員發覺前，即留在現場並向據報前
    來處理之員警承認其為肇事人而自首並接受裁判，始悉上情
    。
二、案經陳金銀訴請臺灣新北地方檢察署檢察官偵查起訴。
    理  由
一、按被告林步中所犯係最重本刑為3 年以下有期徒刑、拘役或
    專科罰金之罪，屬刑事訴訟法第376 條第1 項第1 款所列之
    罪之案件，依同法第284 條之1 規定，第一審得由法官獨任
    進行審判程序，合先敘明。 
二、證據能力：
(一)按被告以外之人於審判外之陳述，雖不符合刑事訴訟法第15
    9 條之1 至第159 條之4 之規定，而經當事人於審判程序同
    意作為證據，法院審酌該言詞陳述或書面陳述作成時之情況
    ，認為適當者，亦得為證據，刑事訴訟法第159 條之5 第1 
    項定有明文。本案認定事實所引用卷內被告以外之人於審判
    外之陳述，雖屬傳聞證據，惟檢察官、被告於本院準備程序
    時均表示同意作為證據方法而不予爭執，於辯論終結前亦未
    對該等證據之證據能力聲明異議，本院復審酌上開證據資料
    製作時之情況，尚無違法不當及證明力明顯過低之瑕疵，與
    本案待證事實復具有相當關連性，以之作為證據應屬適當，
    依上開規定，認前揭證據資料均得為證據，有證據能力。
(二)至本件其餘非供述證據部分，無傳聞法則之適用，且無事證
    足認係實施刑事訴訟程序之公務員因違背法定程序而取得，
    與本案待證事實復具有自然之關連性，復經本院依法踐行調
    查程序，皆應有證據能力。
三、認定事實所憑之證據及得心證之理由：
(一)上開事實，業據被告於警詢、偵查及本院準備程序暨審理時
    坦承不諱（見臺灣新北地方檢察署109 年度他字第1797號卷
    【下稱他卷】第28頁、第78頁至第80頁、本院109 年度審交
    易字第957 號卷【下稱審交易卷】第57頁、109 年度交易字
    第208 號卷【下稱交易卷】第87頁、第238 頁），核與證人
    即告訴人陳金銀於警詢時及偵查中具結指訴之車禍情節（他
    卷第30頁、第78頁至第80頁、臺灣新北地方檢察署109 年度
    他字第3169號卷第5 頁）相符，並有新北市政府警察局永和
    分局道路交通事故現場圖、道路交通事故調查報告表(一)、
    (二)各1 份、現場及車損照片共72張、告訴人之三軍總醫院
    診斷證明書暨傷勢照片、被告之天主教永和耕莘醫院診斷證
    明書各1 紙附卷可稽（他卷第5 頁、第7 頁、第21頁至第26
    頁、第33頁至第68頁、第89頁），足認被告前開任意性自白
    與事實相符，堪以採信。
(二)按機車行駛之車道，應依標誌或標線之規定行駛；無標誌或
    標線者，依下列規定行駛：變換車道時，應讓直行車先行，
    並注意安全距離，道路交通安全規則第99條第1 項第3 款定
    有明文。被告為身心健全、具有一定教育程度及社會經驗，
    並領有合格駕駛執照之成年人，有本院公路監理查詢結果可
    憑（審交易卷第41頁），對於上開規定自應知悉，且依卷附
    現場照片所示，案發現場被告所行駛之路面繪有白色虛線之
    車道線，有道路交通事故現場圖及現場照片可憑（他卷第24
    頁、第40頁），被告於偵訊時亦自承：我原本直行，要到右
    邊去待轉等語（他卷第78頁），從而，被告於上開處所欲往
    右變換車道時，本應注意應讓直行車先行，並注意安全距離
    ，且依當時之情形，天候為晴天，有晨或暮光，道路為路面
    乾燥無缺陷，亦無障礙物之柏油市區道路，視距良好，並無
    不能注意之情事，亦有道路交通事故調查報告表(一)在卷可
    考（他卷第25頁），詎其卻疏未注意，未注意安全距離並禮
    讓直行車先行，即逕自向右偏行，因而肇致本件交通事故發
    生，其行為自有過失至明，且其過失行為與告訴人所受之傷
    害間亦存有相當因果關係，此觀本案經送新北市政府車輛行
    車事故鑑定會鑑定，鑑定結果認「一、林步中駕駛普通重型
    機車，變換車道未讓直行車先行且未注意安全距離，為肇事
    原因；陳金銀駕駛普通重型機車，無肇事因素」；再經送覆
    議，亦維持上開鑑定意見，均為與本院相同認定，此有新北
    市政府車輛行車事故鑑定會109 年6 月19日新北車鑑字第00
    00000 號鑑定意見書、新北市政府交通局110 年4 月29日新
    北交安字第1100410541號函暨函附新北市車輛行車事故鑑定
    覆議會鑑定覆議意見書各1 份在卷可稽（臺灣新北地方檢察
    署109 年度偵字第14914 號卷第13頁至第15頁、交易卷第19
    9 頁至第200 頁），益徵被告確有變換車道未讓直行車先行
    且未注意安全距離之行為而有過失，至為明確。
(三)至被告另陳稱告訴人有為搶道而超速等語，然刑事責任之認
    定，並不因告訴人與有過失，而免除被告之過失責任，告訴
    人與有過失之情節輕重，僅係量刑斟酌因素或民事損害賠償
    責任之依據，並不影響被告刑事責任之成立與否。況本件經
    查案發現場之速限為時速50公里，有道路交通事故調查報告
    表(一)可憑（他卷第25頁道路交通事故調查報告表），而告
    訴人於警詢時固自承其時速約50至60公里等語，惟嗣於偵查
    中則改稱其時速約40公里，並未超速等語（他卷第30頁、第
    79頁），現場又無監視器影片，被告與告訴人雙方亦無行車
    紀錄器影片，是告訴人於案發當時其時速究有無逾越50公里
    乙節，即乏積極證據足供認定，自難遽認告訴人有何超速而
    與有過失之處。 
(四)綜上所述，本案事證明確，被告犯行堪以認定，應依法論科
    。
三、論罪科刑：
(一)核被告所為，係犯刑法第284 條前段之過失傷害罪。
(二)至告訴代理人雖表示意見略以：本件告訴人所受傷害程度，
    應已達重傷害程度等語，惟查：
  1.按「稱重傷者，謂下列傷害：一、毀敗或嚴重減損一目或二
    目之視能。二、毀敗或嚴重減損一耳或二耳之聽能。三、毀
    敗或嚴重減損語能、味能或嗅能。四、毀敗或嚴重減損一肢
    以上之機能。五、毀敗或嚴重減損生殖之機能。六、其他於
    身體或健康，有重大不治或難治之傷害。」，刑法第10條第
    4 項定有明文。而該條第4 款原規定重傷害係指「毀敗一肢
    以上之機能」，嗣該條文於94年2 月2 日業經修正公布，於
    95年7 月1 日施行，修正後文字為「毀敗或嚴重減損一肢以
    上之機能」，立法理由乃謂：「本條第4 項第1 款至第5 款
    原係有關生理機能重傷之規定；第6 款則為關於機能以外身
    體與健康重傷之規定，其第1 款至第5 款均以毀敗為詞，依
    實務上之見解，關於視能、聽能等機能，須完全喪失機能，
    始符合各該款要件，如僅減損甚或嚴重減損效能並未完全喪
    失機能者，縱有不治或難治情形，亦不能適用同條項第6 款
    規定，仍屬普通傷害之範圍（參照最高法院25年上字第4680
    號、30年上字第445 號、40年台上字第73號判例），既與一
    般社會觀念有所出入，而機能以外身體或健康倘有重大不治
    或難治情形之傷害，則又認係重傷（第6 款），兩者寬嚴不
    一，已欠合理，且普通傷害法定最高刑度為3 年有期徒刑（
    參見第277 條第1 項），而重傷罪法定刑最低刑度為5 年有
    期徒刑（參見第278 條第1 項），兩罪法定刑度輕重甚為懸
    殊，故嚴重減損機能仍屬普通傷害，實嫌寬縱，不論就刑法
    對人體之保護機能而言，抑依法律之平衡合理之精神而論，
    均宜將嚴重減損生理機能納入重傷定義，爰於第4 項第1 款
    至第5 款增列「嚴重減損」字樣，以期公允」等語，可知乃
    因修正前刑法原以完全喪失機能之「毀敗」始為重傷之標準
    過於嚴苛，方予以立法修正放寬重傷之定義及於「嚴重減損
    」，則何種「減損」能謂「嚴重」乙節，基於法條之文義解
    釋及立法目的，當係與百分之百、完全喪失機能之毀敗有相
    類程度者，始能稱為「嚴重減損」，並非任何生理機能減損
    、無法復原之傷害，於修正後均可寬認為重傷，其理甚明（
    最高法院30年上字第445 號、98年度台上字第4233號判決意
    旨參照）。
  2.查告訴人因本次車禍，受有左側近端肱骨粉碎性骨折、四肢
    多處挫擦傷等傷害，致左肩關節屈曲角度前舉75度，伸展角
    度為後舉35度，活動度數為110 度，左肩活動功能喪失58%
    ，治療期滿1 年以上且骨頭癒合畸形，經評估未來再恢復功
    能微乎其微等情，有國防部三軍總醫院110 年7 月20日院三
    醫勤字第1100037425號函、診斷證明書、病歷資料及勞工保
    險失能診斷書附卷可參（交易卷第143 頁、第145 頁、第15
    5 頁至第194 頁、第211 頁），可知告訴人左肩受傷後固已
    不能回復原狀，並減損一半功能，或符合勞工保險失能給付
    標準規範之失能種類、失能項目及失能等級（此猶待依勞工
    保險相關程序認定），惟細繹其情形，其左手五指俱全，手
    腕、手肘部分未傷，雖不能回復原狀，然以告訴人受傷時已
    年逾50歲，四肢機能本不若年輕時靈巧健全，其受傷復健後
    固因左肩關節活動角度受限，活動範圍有限，並影響其生活
    狀況，然此僅屬機能之部分減損，可徵其左肩機能雖有相當
    減損，並造成日常生活起居之不便，然僅為部分效用減衰，
    尚難認定已達刑法第10條第4 項第4 款所規定毀敗或嚴重減
    損一肢以上機能，或同條項第6 款所規定其他於身體或健康
    ，有重大不治或難治之重傷害程度，且檢察官亦未變更起訴
    法條，自無從為被告不利之認定，逕認告訴人所受傷害已達
    重傷害之程度，告訴代理人此部分意見表示尚難憑採。
(三)被告於肇事後，報案人或警方勤務指揮中心轉來資料未報明
    肇事人資料，經處理人員前往現場處理時，被告在場並當場
    承認為肇事人乙情，有道路交通事故肇事人自首情形紀錄表
    在卷可稽（他卷第69頁），則被告於肇事後，在有偵查權限
    之警察機關尚不知何人為肇事者前，留在現場並主動向據報
    前來處理之員警陳述車禍發生經過而自首並接受裁判，合於
    自首之規定，爰依刑法第62條前段規定，減輕其刑。
(四)爰以行為人之責任為基礎，審酌被告為領有合格駕駛執照之
    人，在公用道路上駕駛車輛之期間，本應時時注意並遵守道
    路交通安全規則，以維護自身及其他用路人之生命、身體或
    財產之安全，卻於案發時地駕駛車輛貿然變換車道，未禮讓
    直行車先行，致告訴人閃避不及，因而發生碰撞，造成本件
    交通事故，並致告訴人受有前揭傷害，其行為應予非難，惟
    犯後已坦承有過失，態度尚可，然告訴人因上開傷勢影響左
    肩關節，左肩活動功能喪失58% ，且骨頭癒合畸形，經評估
    未來再恢復功能微乎其微等情，兼衡被告前科素行紀錄、五
    專畢業之智識程度，自陳先前從事營業大客車駕駛、現因疫
    情半失業狀態而為工作，已婚有各27歲、28歲兒子，需扶養
    母親等一切情狀（參見交易卷第239 頁審理筆錄、第213 頁
    被告戶政資料查詢結果），量處如主文所示之刑，並諭知易
    科罰金之折算標準。
據上論斷，應依刑事訴訟法第284 條之1 、第299 條第1 項前段
（依刑事判決精簡原則，僅記載程序法條文），判決如主文。 
本案經檢察官楊雅婷偵查起訴，由檢察官吳宗光到庭執行公訴。
中    華    民    國   110    年    10    月    6     日
                  刑事第十三庭  法  官  林建良   
上列正本證明與原本無異。
如不服本判決，應於判決送達後20日內敘明上訴理由，向本院提
出上訴狀 (應附繕本) ，上訴於臺灣高等法院。其未敘述上訴理
由者，應於上訴期間屆滿後20日內向本院補提理由書「切勿逕送
上級法院」。
                                書記官  陳昇宏
中    華    民    國   110    年    10    月    8     日
附錄本案論罪科刑法條全文：
中華民國刑法第284條
因過失傷害人者，處1 年以下有期徒刑、拘役或10萬元以下罰金
；致重傷者，處3 年以下有期徒刑、拘役或30萬元以下罰金。